```{r "Загрузка analyse.R", echo=FALSE, message=FALSE}
source("analyse.R")
```

# Описание выборки

В исследовании приняли участие 116 человек. Средний возраст испытуемых – 63,4 года. Соотношение полов – 106 и 10 женщин и мужчин соответственно. В первой группе, где проводилось монолечение хондропроектором артра среднее время болезни составляет 9,3 года (со стандартным отклонением 5,5 лет), во второй и третьей группах 5,4 (±3,0) и 5,0 (±3,7) лет соответственно.

```{r "Групповые описательные статистики", echo=FALSE}
for (i in 1:3) {
  print(names(desc.groups[i]))
  print(desc.groups[[i]][c(-1, -5)])
}
```
В целом по выборке:
```{r "Описательные статистики", echo=FALSE}
print(desc.all)

```
Процентное соотношение сопутствующих заболеваний по группам и в целом:
```{r "Таблицы процентов", echo=FALSE}
prop.table(xtabs(~ Пол, dt))*100
prop.table(xtabs(~ Группа + Сопутс.патология, dt))*100
prop.table(xtabs(~ Сопутс.патология, dt))*100
```

# Оценка репрезентативности выборки относительно генеральной совокупности
Для того, чтобы оценить, является ли выборка больных, участвовавших в исследовании репрезентативной относительно всей генеральной совокупности больных остеоартритом, необходимо сделать проверку на соответствие распределения тестовых и физических показателей нормальному распределению. Для проверки соответствия эмпирического распределения нормальному мы использовали критерий Колмогорова-Смирнова.
Результаты критерия Шапиро-Уилка:
```{r "Соответствие нормальному закону", echo=FALSE}
print(norm.stats)
```
Как мы видим, в целом, для большей части переменных вероятность отличия эмпирического распределения от нормального значимо на уровне p>0,05. Это позволяет нам говорить о том, что выборка респондентов является репрезентативной относительно генеральной совокупности больных остеоартритом.

# Оценка гомогенности групп
Экспериментальный факторный план, предполагающий три группы, требует проверку на начальную, до лечения, гомогенность групп. Так как, в противном случае, при начальной неоднородности групп вывод о влиянии или не влиянии лечения тем или иным комплексным препаратом будет невалиден.
 Проверка на наличие различий между группами по тестовым показателям относительно начала лечения проводилась непараметрическим методом сравнения нескольких независимых групп Краскала-Уоллеса.
Статистики критерия таковы:
```{r "Гомогенность групп до начала исследования", echo=FALSE}
print(homo.groups)
```
Как мы видим, для трех групп по основным объективным показателям – размеру суставной щели и УЗИ хряща, как и для субъективно-оценочных показателей, существуют различия на уровне значимости p<0,05. Что не позволяет нам говорить о том, что на момент  начала лечения группы были подобны, и требования по контролю внешних факторов соблюдены.