```{r "Служебный блок", echo=FALSE, message=FALSE}
options(
  digits = 2,
  width = 100
)

library("psych")
library("pander")

panderOptions("digits", 2)
panderOptions("round", 2)
panderOptions("table.style", "grid")
panderOptions("table.split.table", Inf)

dt <- read.table(file="artra.csv", sep=";", dec=",", header=TRUE)
dt$Сопутс.патология[dt$Сопутс.патология == ""] <- NA
```

# Описание выборки

В исследовании приняли участие 116 человек. Средний возраст испытуемых – 63,4 года. Соотношение полов – 106 и 10 женщин и мужчин соответственно. В первой группе, где проводилось монолечение хондропроектором артра среднее время болезни составляет 9,3 года (со стандартным отклонением 5,5 лет), во второй и третьей группах 5,4 (±3,0) и 5,0 (±3,7) лет соответственно.

```{r "Групповые описательные статистики", echo=FALSE}
desc.groups <- describe.by(dt[c(-2, -3, -5, -13, -24)], dt$Группа, skew=FALSE)
for (i in levels(dt$Группа)) {
  pandoc.table(desc.groups[[i]][c(-1, -5)], caption = i)
}
```
В целом по выборке:

```{r "Описательные статистики", echo=FALSE}
desc.all <- data.frame(describe(dt[c(-2, -3, -5, -13, -24)], skew=FALSE)[c(-1, -5)])
pandoc.table(desc.all, caption = "Описательные статистики")
```

Процентное соотношение сопутствующих заболеваний по группам и в целом:

```{r "Частотные таблицы", echo=FALSE}
pandoc.table(xtabs(~ Группа, dt))
pandoc.table(prop.table(xtabs(~ Пол, dt))*100)
pandoc.table(prop.table(xtabs(~ Группа + Сопутс.патология, dt))*100)
pandoc.table(prop.table(xtabs(~ Сопутс.патология, dt))*100)
```

# Оценка репрезентативности выборки относительно генеральной совокупности
Для того, чтобы оценить, является ли выборка больных, участвовавших в исследовании репрезентативной относительно всей генеральной совокупности больных остеоартритом, необходимо сделать проверку на соответствие распределения тестовых и физических показателей нормальному распределению. Для проверки соответствия эмпирического распределения нормальному мы использовали критерий Колмогорова-Смирнова.
Результаты критерия Шапиро-Уилка:

```{r "Соответствие нормальному закону", echo=FALSE}
norm.stats <- data.frame(t(sapply(dt[7:12], shapiro.test))[, 1:2])
pandoc.table(norm.stats, caption = "Критерий Шапиро-Уилка")
```
Как мы видим, в целом, для большей части переменных вероятность отличия эмпирического распределения от нормального значимо на уровне p>0,05. Это позволяет нам говорить о том, что выборка респондентов является репрезентативной относительно генеральной совокупности больных остеоартритом.

# Оценка гомогенности групп
Экспериментальный факторный план, предполагающий три группы, требует проверку на начальную, до лечения, гомогенность групп. Так как, в противном случае, при начальной неоднородности групп вывод о влиянии или не влиянии лечения тем или иным комплексным препаратом будет невалиден.
 Проверка на наличие различий между группами по тестовым показателям относительно начала лечения проводилась непараметрическим методом сравнения нескольких независимых групп Краскала-Уоллеса.
Статистики критерия таковы:

```{r "Гомогенность групп до начала исследования", echo=FALSE}
homo.groups <- data.frame(t(sapply(dt[7:12], wilcox.test))[, c(1, 3)])
pandoc.table(homo.groups, caption = "Критерий Манна-Уитни")
```
Как мы видим, для трех групп по основным объективным показателям – размеру суставной щели и УЗИ хряща, как и для субъективно-оценочных показателей, существуют различия на уровне значимости p<0,05. Что не позволяет нам говорить о том, что на момент  начала лечения группы были подобны, и требования по контролю внешних факторов соблюдены.

```{r "ANOVA с повторными измерениями", echo=FALSE}
wdt <- dt[, c(
  "Группа",
  "РСЩ_1", "РСЩ_3",
  "УЗ.хрящ_1", "УЗЩ_3",
  "ВАШ_1", "ВАШ_3",
  "WOMAC_1", "WOMAC_3",
  "HAQ_1", "HAQ_3",
  "Индекс.Лекена_1", "Индекс.Лекена_3"
)]
ldt <- reshape(wdt, varying=c(list(2:3), list(4:5), list(6:7), list(8:9), list(10:11), list(12:13)), direction="long")
colnames(ldt)[2] <- "Замер"
colnames(ldt)[length(ldt)] <- "Испытуемый"
aov.rash <- aov(ldt$РСЩ_1 ~ (ldt$Группа * ldt$Замер) + Error(ldt$Испытуемый/(ldt$Замер)))
print(summary(aov.rash))
```

# Оценка динамики изменений состояния больных

Для того, что бы оценить, есть ли хоть какие-нибудь положительные изменения от назначенного лечения, необходимо сравнить тестовые показатели до начала лечения, через три недели, и через шесть месяцев, для каждой группы.
Сравнение делалось непараметрическим критерием сравне ния зависимых групп, критерием Фридмана.
Статистики критерия по каждому тесту таковы:
По различиям в рентгенограмме суставной щели до лечения и через шесть месяцев после лечения:

```{r "Динамика изменений внутри групп", echo=FALSE, message=FALSE, warning=FALSE}
for (i in levels(ldt$Группа)) {
  pandoc.table(data.frame(t(sapply(ldt[ldt$Группа == i, 3:8], function(x) wilcox.test(x ~ ldt[ldt$Группа == i, 2], paired=TRUE)))[,c(1, 3)]), caption = i)
}
```
Как мы видим, для всех групп p>0,05, что не позволяет говорить о том, что лечение, независимо от его типа, имело какой-то эффект на значения этого показателя. 
Однако относительно УЗИ хряща ситуация несколько иная: